【裁判字號】    96,交聲,1135
【裁判日期】    970131
【裁判案由】    聲明異議
【裁判全文】
臺灣臺中地方法院交通事件裁定        96年度交聲字第1135號
原處分機關  交通部公路總局臺中區監理所豐原監理站
異  議  人
即受處分人  甲○○
上列受處分人因違反道路交通管理處罰條例案件，對於交通部公
路總局臺中區監理所豐原監理站民國九十六年九月二十日所為之
處分（豐監稽違字第六三－ＧＤ三九八九六二號裁決書）聲明異
議，本院裁定如下：
    主    文
原處分撤銷。
甲○○汽車駕駛人，在多車道左轉彎，不先駛入內側車道，處罰
鍰新臺幣陸佰元，並記違規點數壹點。
    理    由
一、原處分機關交通部公路總局臺中區監理所豐原監理站係以：
    受處分人甲○○於民國九十六年八月一日九時十分許，駕駛
    車牌號碼Ｃ三－七八八五號自用一般小客車，於臺中市南屯
    區○○○路與環中路口，因駕車行經有燈光號誌管制交岔路
    口闖紅燈，為臺中市警察局保安警察隊員警當場舉發，並經
    該所依道路交通管理處罰條例第五十三條第一項、第六十三
    條第一項第三款之規定，處罰鍰新臺幣（下同）二千七百元
    ，並記違規點數三點。
二、受處分人甲○○聲明異議意旨略以：伊於九十六年八月一日
    九時十分許，駕駛車牌號碼Ｃ三－七八八五號白色自小客車
    ，由臺中市南屯區○○○路○段一二三二之一號自宅門口起
    行至臺中市南屯區○○○路與環中路口時，因綠燈左彎迴轉
    ，為臺中市保安隊警員羅建忠以闖紅燈為由當場舉發，惟伊
    當時於該路口等待迴轉時為綠燈，伊於左轉燈時迴轉並無不
    適當，伊由自宅前直駛距離甚短，對於行駛至內側車道再迴
    轉顯有困難等語。
三、按汽車駕駛人轉彎時，多車道左轉彎，不先駛入內側車道，
    處新臺幣六百元以上一千八百元以下罰鍰，並記違規點數一
    點，道路交通管理處罰條例第四十八條第一項第四款、第六
    十三條第一項第一款之分別定有明文。又車輛面對與圓形紅
    燈同亮之箭頭綠燈時，得依箭頭綠燈之指示行進，故汽車面
    對圓形紅燈與左轉彎箭頭綠燈同亮時，依規定其係得左轉彎
    ，若於允許左轉彎之左轉箭頭綠燈時，駕駛人如由多車道之
    外側車道逕行左轉彎，應認係違反道路交通管理處罰條例第
    四十八條第四款後段：「多車道左轉彎，不先駛入內側車道
    」之違規情形。
四、按犯罪事實，應依證據認定之，無證據不得認定犯罪事實，
    刑事訴訟法第一百五十四條第二項定有明文。次按所謂認定
    犯罪事實之證據，係指足以認定被告確有犯罪行為之積極證
    據而言，該項證據自須適合於被告犯罪事實之認定，始得採
    為斷罪資料。如未能發現相當證據，或證據不足以證明，自
    不能以推測或擬制之方法，以為裁判之基礎。又所謂證明之
    資料，無論其為直接或間接證據，均須達於通常一般之人均
    不致有所懷疑，而得確信其為真實之程度，始得據為有罪之
    認定，若其關於被告是否犯罪之證明未能達此程度，而有合
    理性懷疑之存在，致使無從形成有罪之確信，根據「罪證有
    疑，利於被告」之證據法則，即不得遽為不利被告之認定。
    按法院受理有關交通事件，準用刑事訴訟法之規定。經查：
    證人即本案舉發員警羅建忠於本院訊問時具結證稱：當時伊
    從環中路要右轉五權西路，就看到受處分人的車子原本是停
    在五權西路與環中路口機車道過去一點靠近人行道的地方，
    因為我們這邊環中路的號誌是直行及右轉的綠燈，五權西路
    的號誌是紅燈，受處分人就在伊右轉的同一時間就迴轉過來
    ，伊等只是前後車的距離，他是前車，伊是後車，所以受處
    分人當時的方向，確實是紅燈，並沒有左轉的綠燈，伊確定
    不可能看錯號誌；在環中路與五權西路之號誌是，環中路右
    轉綠燈與五權西路左轉綠燈是同時亮的，五權西路左轉綠燈
    熄滅之後，環中路就是直行及右轉綠燈，而五權西路就是紅
    燈，當時伊行駛環中路的時候，前方的車輛都因為綠燈的關
    係已經疏散，所以伊才可以順利的右轉，從受處分人開始從
    停車處左轉到迴轉整個過程，伊都有看到，當時他車輛開始
    有動作的時候，伊就看到環中路是直行及左轉綠燈，故受處
    分人行駛的五權西路方向，應係紅燈云云（本院第一三至一
    五頁）。而證人即當時與前開證人羅建忠一同執勤，負責駕
    駛巡邏車之員警邱棋洋則於本院訊問時具結證稱：伊當時是
    駕駛，發現違規的是員警羅建忠，伊等當時是行駛環中路最
    外側準備要右轉五權西路，還在環中路上行駛快到五權西路
    口的時候，羅建忠發現違規車輛，就說前方有車子違規，要
    去攔停，羅建忠第一時間跟伊說發現違規車輛的時候，伊看
    到那臺車車頭已經轉向五權西路，至於是在伊等駕駛的巡邏
    車的正前方還是車右前方，伊已經沒有印象，但違規車輛的
    位置大約就是在警車的前方或是旁邊一點，違規車輛的車頭
    已經是朝市區的方向；羅建忠第一時間告知發現違規車輛的
    時候，伊等行駛的路線（按環中路），是直行綠燈與右轉綠
    燈，環中路直行綠燈與右轉綠燈，五權西路上應為紅燈；依
    當時的情形，也有可能是受處分人左轉過了停止線後，五權
    西路的號誌才轉換成紅燈，而環中路的號誌才亮起直行綠燈
    ，因為依照當時的情形，如果受處分人在五權西路是紅燈的
    時候，不可能轉過來，會受到環中路直行車流的影響，所以
    受處分人有可能是已經左轉過停止線後五權西路才轉換成紅
    燈，這樣環中路的直行車流才會讓他迴轉云云（本院卷第二
    五至二七頁）。是以，證人羅建忠、邱棋洋二人，前開所述
    顯有不同，證人羅建忠確認受處分人，應係紅燈迴轉，而證
    人邱棋洋卻證述依當時的情形，也有可能是受處分人於左轉
    綠燈，左轉過了停止線後，五權西路的號誌才轉換成紅燈。
    再參酌證人羅建忠提出之當時對話錄音譯文略以：「（證人
    羅建忠：）你（受處分人甲○○）迴轉在內側車道才可以迴
    轉，紅燈時從外側車道也不行。」、「（受處分人甲○○：
    ）好哇！好哇！」；「（證人羅建忠：）因為這邊都有內側
    車道讓你迴轉，你從外側那邊過來，你等於也是在行駛外側
    車道，那也不能行駛的地方。」、「（受處分人甲○○：）
    抱歉…，我就。」，依前開譯文所示，證人羅建忠同時提及
    紅燈及受處分於外側車道迴轉，惟紅燈車輛即不得超越停止
    線，更惶論於外側車道迴轉，然證人羅建忠於譯文中卻一再
    強調，應從內側車道迴轉，而受處分人卻於外側車道迴轉等
    語，是依前開譯文所示受處分人確有可能係於圓形紅燈、左
    轉箭頭綠燈時，由外側車道迴轉，嗣越過停止線後，左轉箭
    頭綠燈亦已熄滅，則此情形即與證人邱棋洋所證相符，亦與
    受處分人異議稱其係由左轉燈時，由外側車道迴轉之理由相
    合。準此，依證人邱棋洋及受處分人所述，再參照前開譯文
    ，既然無法排除受處分人係於前揭路口圓形紅燈、左轉箭頭
    綠燈時，未駛入內側車道而左轉彎（迴轉）之可能，依「罪
    證有疑，利於被告」之原則，自應為有利於受處分人之認定
    。故本案應認受處分人有於圓形紅燈、左轉箭頭綠燈而有在
    多車道左轉彎，不先駛入內側車道之行為。
五、綜上所述，受處分人甲○○確有於九十六年八月一日九時十
    分許，駕駛車牌號碼Ｃ三－七八八五號自用一般小客車，於
    臺中市南屯區○○○路與環中路口，於多車道左轉彎，不先
    駛入內側車道之違規事實。原處分機關以受處分人駕車行經
    有燈光號誌管制交岔路口闖紅燈，而依道路交通管理處罰條
    例第五十三條第一項、第六十三條第一項第三款之規定，裁
    處受處分人罰鍰二千七百元，並記違規點數三點，容有未洽
    ，本件異議雖有理由，原處分應予撤銷，但受處分人確有前
    述之違規事實，自應由本院另依首揭規定，裁處如主文第二
    項所示。
六、據上論斷，應依道路交通管理處罰條例第八十七條第二項、
    交通案件處理辦法第二十條，裁定如主文。
中    華    民    國    97    年    1     月    31    日
                  交通法庭      法  官  劉逸成
上正本證明與原本無異。
如不服本裁定，應於收受送達後五日內向本院提出抗告狀。（應
附繕本）
                                書記官  陳青瑜
中    華    民    國    97    年    1     月    31    日


司法院資訊處製作；財團法人民間司法改革基金會備份。
